【裁判字號】    89,訴,2760
【裁判日期】    891130
【裁判案由】    清償借款
【裁判全文】
臺灣高雄地方法院民事判決  八十九年度訴字第二七六○號
    原      告  中國國際商業銀行股份有限公司鳳山分公司
    法定代理人  丙○○
    訴訟代理人  甲○○
    被      告  乙○○
右當事人間請求清償借款事件，本院判決如左：
    主    文
被告應給付原告新台幣柒拾伍萬玖仟伍佰零壹元，及自民國八十八年六月二十三日起
至清償日止，按年息百分之十三計算之利息，並自民國八十八年七月二十四日起至清
償日止，逾期在六個月以內者，按上開利率百分之十，逾期超過六個月者，按上開利
率百分之二十計算之違約金。
訴訟費用由被告負擔。
    事    實
甲、原告方面：
一、聲明：求為判決如主文所示。
二、陳述：被告乙○○於民國八十二年七月二十三日受邀為訴外人林欣欣之連帶保證
    人，向原告借款新台幣（下同）一百萬元，約定利率按撥付本金當日所公告之基
    本放款利率加年息百分之二計算，並採機動利率即原告基本放款利率調整時即比
    照調整，借款期限則自八十二年七月二十三日起至九十七年七月二十二日止，按
    月攤還本息，如未按期給付，即喪失期限利益，全部債務視為到期，除利息仍依
    上開利率計算外，逾期清償，在六個月以內者，按上開利率百分之十，超過六個
    月者，按上開利率百分之二十計付違約金。詎訴外人林欣欣繳納至八十八年六月
    二十六日止之本利，嗣後即未再按期攤還，尚欠七十五萬九千五百零一元之本金
    及如主文所示之利息及違約金迄未清償，經屢向被告催討，均置之不理，為此爰
    依消費借貸及連帶保證契約提起本件訴訟。
三、證據：提出房屋貸款契約、借款支用申請書、放款明細分戶帳、土地及建物登記
    謄本各一份為證。
乙、被告方面：
一、聲明：請求駁回原告之訴，訴訟費用由原告負擔。
二、陳述：本件借款確由我為保證人，而當初擔保抵押的房子已轉賣過戶給第三人，
    並由第三人繳利息五年，銀行也同意過戶，但貸款部分未移轉變更為第三人名義
    ，本件應為銀行之疏失。
    理    由
一、本件原告起訴主張被告乙○○於八十二年七月二十三日受邀為訴外人林欣欣之連
    帶保證人，向原告借款一百萬元，詎訴外人林欣欣繳納至八十八年六月二十六日
    止之本利，嗣後即未再按期攤還，尚欠七十五萬九千五百零一元之本金及如主文
    所示之利息及違約金迄未清償，為此依消費借貸及連帶保證契約提起本件訴訟等
    語。被告則以：當初擔保抵押的房子已過戶給第三人，銀行亦同意過戶，本件為
    銀行之疏失等語資為抗辯。
二、本件原告主張被告乙○○於八十二年七月二十三日受邀為訴外人林欣欣之連帶保
    證人，向原告借款一百萬元，詎訴外人林欣欣繳納至八十八年六月二十六日止之
    本利，嗣後即未再按期攤還，尚欠七十五萬九千五百零一元之本金及如主文所示
    之利息及違約金迄未清償之事實，已據其提出房屋貸款契約、借款支用申請書、
    放款明細分戶帳各一份為證，並為被告所不爭執，是原告此部份之主張堪信為真
    ，此外，則為被告以前揭情詞置辯，經查：按債權人拋棄為其債權擔保之物權者
    ，保證人就債權人所拋棄權利之限度內，免其責任，民法第七百五十一條定有明
    文。是依此規定，保證人得減免其責任限於債權人拋棄為其債權擔保之物權，故
    如債權人並未拋棄該物權，縱該物權所依附之不動產所有權有所移轉，保證人仍
    不得免其責任。查被告為本件貸款之連帶保證人，而雖本件貸款之擔保品已經移
    轉予第三人並得原告之同意，但原告對於該抵押權並未為拋棄，此有該土地及建
    物登記謄本可憑，另兩造對於貸款債務人及保證人之部分亦未經變更為由該第三
    人承受，此業經被告自陳在卷，是原告雖有同意為移轉擔保品所有權之行為，但
    因原告並未有拋棄該抵押權之行為，且兩造間亦未有由該第三人為債務承擔或終
    止被告為保證人之合意，故尚不致於有發生被告得減免其為保證人之責任之事實
    ，故被告所辯，洵無所據。
三、次按借用人應於約定期限內，返還與借用物種類、品質、數量相同之物。遲延之
    債務，以支付金錢為標的者，債權人得請求依法定利率計算之遲延利息，但約定
    利率較高，仍從其約定利率。當事人得約定債務人不履行債務時，應支付違約金
    ，民法第四百七十八條前段、第二百三十三條第一項、第二百五十條第一項分別
    定有明文。又保證債務之所謂連帶，係指保證人與主債務人負同一債務，對於債
    權人各負全部給付之責任，此就民法第二百七十二條第一項規定連帶債務之文義
    參照觀之甚明。
四、綜上所述，本件被告既尚未免除其為連帶保證人之身分或有可減免其保證人責任
    之情形，從而，原告依消費借貸及連帶保證契約請求被告清償借款七十五萬九千
    五百零一元，並自八十八年六月二十三日起至清償日止，按年息百分之十三計算
    之利息，及自八十八年七月二十四日起至清償日止，逾期在六個月以內者，按上
    開利率百分之十，超過六個月者，按上開利率百分之二十計付違約金，即屬正當
    ，應予准許。
五、據上論結，本件原告之訴為有理由，依民事訴訟法第七十八條，判決如主文。
中      華      民      國    八十九    年     十一     月     三十     日
                              臺灣高雄地方法院民事第六庭
~B法      官  楊國祥
右為正本係照原本作成。
如對本判決上訴，須於判決送達後廿日內向本院提出上訴狀。
中      華      民      國    八十九    年     十一     月     三十     日
~B法院書記官  周祺雯


司法院資訊處製作；財團法人民間司法改革基金會備份。
